臺灣臺中地方法院民事判決　　　　　　　　　　　 九十三年度簡上字第二七五號
　　上　訴　人　乙○○
　　被　上訴人　甲○○
當事人間債務人異議之訴事件，上訴人對於中華民國九十三年六月二十九日本院沙鹿
簡易庭九十三年度沙簡字第一八一號第一審判決提起上訴，本院於中華民國九十三年
十二月三日言詞辯論終結，判決如下：
    主      文
原判決廢棄。
本院九十二年度民執字第五三六七一號給付票款強制執行事件所為之強制執行程序，
應予撤銷。
第一、二審訴訟費用由被上訴人負擔。
    事實及理由
一、上訴人主張：被上訴人持本院九十二年度執八字第三二一一號債權憑證為執行名
    義，對上訴人聲請給付票款強制執行（本院九十二年度民執字第五三六七一號）
    ，惟上訴人原雖積欠被上訴人新台幣（下同）三十一萬六千五百八十一元，但已
    將對訴外人梁木川之二十萬元債權讓與被上訴人，另已清償現金六萬元，現僅欠
    被上訴人五萬六千五百八十一元，且被上訴人所提出之債權憑證所表彰之請求權
    ，已罹於時效而消滅等語，爰提起債務人異議之訴，請求撤銷本院九十二年度民
    執字第五三六七一號強制執行程序。原審為上訴人敗訴之判決，上訴人於本院為
    如主文所示之聲明。
二、被上訴人則以：上訴人所欠之三十一萬六千五百八十一元均尚未清償，亦未曾收
    到上訴人清償之六萬元現金，梁木川對於上訴人之二十萬元債務亦未承認。伊於
    民國七十二年、七十六年、九十二年均曾向執行處依法聲請強制執行換發債權憑
    證，時效應自換發時重行起算等語置辯。並聲明：上訴駁回。
三、兩造不爭之事實：
    上訴人前因積欠被上訴人債務，於六十九年間由上訴人開立以上訴人為發票人之
    本票予被上訴人作為擔保，被上訴人於七十年四月二十八日，經本院核發七十年
    票字第一二六九號准予強制執行之本票裁定，經參與分配獲得部分清償後，尚餘
    三十一萬六千五百八十一元未清償；七十六年十月間，被上訴人聲請本院核發七
    十六年度執八字第一○一二九號債權憑證，此後未曾向上訴人主張權利，迨九十
    二年一月間，被上訴人再聲請本院換發九十二年執八字第三二一一號債權憑證，
    並據以聲請給付票款強制執行（本院九十二年度民執字第五三六七一號），迄未
    終結等情，有被上訴人所提出附卷之債權憑證影本一份，且經本院調閱本院七十
    六年度民執字第一○一二九號、九十二年執字第三二一一號、九十二年度執字第
    五三六七一號強制執行卷宗，查核相符，自堪信為真實。
四、本件上訴人主張被上訴人持以強制執行債權憑證所表彰之債權，業已消滅時效完
    成，此為被上訴人否認，是本件兩造爭點在於：本件執行名義即本院九十二年度
    執字第五三六七一號債權憑證所表彰之債權，是否已逾消滅時效期間。經查：
（一）按當事人於第二審不得提出新攻擊或防禦方法。但如不許其提出顯失公平者，
      則不在此限，此觀民事訴訟法第四百四十七條第一項第六款規定甚明。而民法
      上私權之行使，固應尊重當事人之意思，惟如權利人長期不行使權利或知他人
      侵害其權利而不加以排除，勢將造成新的事實狀態，影響原有法律秩序之正當
      維持，故法律上認權利人長期在權利上睡眠者，即不值得再加以保護，乃有時
      效制度之產生。是時效抗辯既係法律所賦予債務人之權利，且債權人之權利亦
      已非法律上所認為值得加以保護者，參以兩造均非習法之人，尚不能責令上訴
      人於原審即應提出時效抗辯，故如不許其於本院提出時效抗辯，顯有失公平，
      應認上訴人提出之時效抗辯為適法，合先敘明。
（二）按時效完成後，債務人得拒絕給付，民法第一百四十四條第一項定有明文，復
      按票據上之權利，對本票發票人自到期日起算；見票即付之本票，自發票日起
      算，三年間不行使，因時效而消滅，票據法第二十二條第一項定有明文。上訴
      人以本院七十年票字第一二六九號准予強制執行之本票裁定，聲請本院於七十
      六年十月二十四日核發七十六年度執八字第一○一二九號債權憑證，則該債權
      憑證所表彰之請求權消滅時效期間，應自七十六年十月二十四日重行起算，而
      於七十九年十月二十三日屆滿。
（三）再按強制執行法第二十七條所稱之債權憑證，係指執行法院發給債權人收執，
      俟債務人如有財產再行執行之憑證而言。債權人於取得債權憑證後，雖可無庸
      繳納執行費用再行聲請強制執行，但該債權憑證之可以再行強制執行乃溯源於
      執行法院核發債權憑證前，債權人依強制執行法第四條第一項所列各款取得之
      原執行名義。又消滅時效因開始執行行為或聲請強制執行而中斷；時效中斷者
      ，自中斷之事由終止時，重行起算，民法第一百二十九條第二項第五款及第一
      百三十七條第一項固分別定有明文，惟消滅時效完成後，如債權人依原執行名
      義或債權憑證聲請法院再行強制執行時，亦不生中斷時效或中斷事由終止重行
      起算時效之問題，債務人自非不得對之提起債務人異議之訴，以排除該執行名
      義之執行（最高法院八十九年度台上字第一六二三號判決參照）。被上訴人於
      七十九年十月二十三日對本票發票人權利之時效完成前，未曾向上訴人主張權
      利，而遲至九十二年一月間，方聲請本院換發九十二年執八字第三二一一號債
      權憑證，再向被上訴人聲請強制執行，斯時其時效早已完成，依前揭說明，該
      九十二年執八字第三二一一號債權憑證，僅係記載債權強制執行之結果，並不
      使債權憑證所表彰之請求權消滅時效期間有所變更，更無使已消滅時效完成之
      債權重行起算時效之效果。是上訴人主張本院九十二年執八字第三二一一號債
      權憑證執行名義所表彰之債權，業已消滅時效完成，自屬可採；被上訴人以其
      換發九十二年執八字第三二一一號債權憑證，則原來消滅時效完成之事實因而
      改變，時效應重行起算，請求權消滅時效尚未完成等語置辯，於法不合，自屬
      無據。
五、綜上所述，上訴人主張被上訴人之九十二年執八字第三二一一號債權憑證執行名
    義所載請求權，已罹於時效而消滅，被上訴人聲請強制執行，上訴人可拒絕給付
    ，爰依強制執行法第十四條第一項規定，提起本件異議之訴，請求撤銷本院九十
    二年度民執字第五三六七一號強制執行程序，於法自屬正當。原審為上訴人敗訴
    之判決，尚有未合。上訴意旨指摘原判決不當，求予廢棄改判，為有理由。爰由
    本院予以廢棄改判，如主文所示。
六、本件事證已臻明確，兩造其餘攻擊防禦方法及舉證，與本件判決結果並無影響，
    爰不逐一論述，併此敘明。
七、據上論結，本件上訴為有理由，依民事訴訟法第四百三十六條之一第三項、第四
    百五十條、第七十八條，判決如主文。
中　　　華　　　民　　　國　　九十三　　年　 　十二 　　月　 　十七 　　日
                                            臺灣臺中地方法院民事第二庭
~B審判長法　官　許冰芬
~B　　　法　官　蔡建興
~B　　　法　官　陳宗賢
右正本證明與原本無異
不得上訴
~B　　　書記官
中　　　華　　　民　　　國　　九十三　　年　　 十二　　 月　　 十七　　 日
